【裁判字號】    92,上訴,313
【裁判日期】    920415
【裁判案由】    違反槍砲彈藥刀械管制條例
【裁判全文】
臺灣高等法院臺中分院刑事判決                    九十二年度上訴字第三一三號
    上  訴  人  臺灣臺中地方法院檢察署檢察官
    被      告  乙○○
    選任辯護人  賴書貞
右上訴人，因被告違反槍砲彈藥刀械管制條例案件，不服臺灣臺中地方法院九十一年
度訴字第二０四二號，中華民國九十一年十二月十二日第一審判決（起訴案號：臺灣
臺中地方法院檢察署九十一年度偵字第二五一二號）提起上訴，本院判決如左：
    主  文
上訴駁回。
    理  由
一、公訴意旨略以：被告乙○○明知手槍及子彈非經許可，不得非法持有，竟仍自民
    國（下同）八十五年間之某日起，非法持有具殺傷力之南非ＶＥＫＴＯＲＣＰ１
    九○制式手槍一支、改造手槍一支及口徑九ＭＭ制式子彈三顆，並將之埋藏於臺
    中縣龍井鄉○○路六五巷某廢棄空屋之廢棄爐灶內。嗣於九十一年二月一日十五
    時許，經乙○○帶警至前開地點起出前開手槍二支及子彈三顆，因認被告乙○○
    涉犯槍砲彈藥刀械管制條例第七條第四項、第十一條第四項及第十二條第四項之
    罪嫌云云。
二、按犯罪事實應依證據認定之，無證據不得推定其犯罪事實，為刑事訴訟法第一百
    五十四條定有明文。次按，認定犯罪事實所憑之證據，雖不以直接證據為限，間
    接證據亦包括在內，然而無論直接或間接證據，其為訴訟上之證明，須於通常一
    般之人均不致有所懷疑，而得確信其為真實之程度者，始得據為有罪之認定（參
    照最高法院七十六年臺上字第四九八六號判例意旨）。本件公訴人認被告涉有前
    開罪嫌，無非以前開槍彈，係由被告帶同警方起出，衡諸常情要係被告持有或與
    他人共同持有。且縱為他人所藏放，但被告既早已知悉而隨時可得取用，而藏放
    之人又已死亡時，其未主動報繳，即有持有犯意等情，資為論據。本院訊據被告
    ，固坦承前開槍彈係由其帶同警方起出之情事，惟堅決否認有上開違反槍砲彈藥
    刀械管制條例之犯行，並先後辯稱：警察請其去派出所說明其毆打丙○○的經過
    ，問完之後一直要其和他們配合一下做業績，其亦不確定那裡有槍，係其做囝仔
    的時候，知道友人林文吉有在那邊藏過槍，其才帶警察前去搜尋。且那是林文吉
    藏好之後始告訴其，其不知道他為什麼要跟其講，其等二人是小時候很好的朋友
    ，但長大之後很少在一起，林文吉有說藏槍的地點只有其等二人知道，並威脅其
    不可以說出去等語。本院經查：
(一)上開槍彈扣案後（手槍之槍枝管制編號分別為0000000000、0000
    000000），經送往內政部警政署刑事警察局鑑驗結果，分別為南非ＶＥＫ
    ＴＯＲ廠製造之ＣＰ１型九○制式手槍乙支、改造手槍一支，而口徑九ＭＭ制式
    子彈三顆，均具有殺傷力等情，有該局九十一年二月二十五日刑鑑字第０九一０
    ０二七五二四號函文在卷可稽（參見偵查卷七六、七七頁），是上開槍彈均具有
    殺傷力，洵堪認定。惟被告於偵審中均以上情置辯，並未在警訊或偵查中自白該
    槍彈係其共同持有或單獨持有，而證人即參與查獲扣案槍彈之警員周伯宏，於原
    審時結稱「（怎麼知道有本案扣案的槍彈？）起初是卷裡面有壹個被害人（即丙
    ○○），來報案說遭到被告毆打，我就去找被告，到他家去搜索，當初在他住的
    地方，有找到一支玩具槍，請他跟我們回去處理，我們問他知不知道哪裡有槍、
    誰有槍，他說林文吉生前有槍，要帶我去那邊找看看」、「（在乙○○供出本案
    槍彈之前，你們知道有這批槍、彈的存在？）不知道」、「（有無問他槍在屋子
    裡面什麼地方？）他（指被告）只有說在裡面，他說他只有看到林文吉進去，我
    們進去看得結果，裡面只有牆角跟爐灶比較有可能藏」、「（是乙○○明確實跟
    你們說槍在屋內何處，還是你們自己找到的？）我們自己找到的」、「（找到的
    時候有無包裝？）有，最外面是黑色的塑膠袋，塑膠袋裡面是用報紙把槍包著」
    、「（發現塑膠袋的時候外面有無灰塵？）那塑膠袋上面有用磚塊、樹葉覆蓋在
    上面」、「（看起來是否像很久沒有動過？）看起來是像，但是沒有辦法判斷是
    多久沒有被動過」等語（參見原審卷二十至二二頁）。另位參與起出扣案槍彈之
    警員莊木柱，於原審時亦證稱「（本案扣案的槍彈，取槍的時候你有無參與？）
    有」、「（當時的情形？）乙○○跟我們說他以前一個大哥，在死前拿一包東西
    藏在什麼地方，他一開始沒有講是槍，後來本來他要帶我們去，但是他不太熟悉
    那地方的名字，他就親自帶我們去，到的時候他就告訴我們，那位大哥，載他停
    在十字路口，大哥自己走到廢棄的工寮裡面，就出來跟他一起離開，之後他憑他
    的記憶，那個地方很難找，到的時候他告訴我們就是那一間，他說那位大哥可能
    走進那一家，我們就進去找，當時我們也找了一段時間，後來在最後面有一個廚
    房，看不出那是廚房，有一個灶，想說既然來了，就找看看，在灶的裡面找到一
    包東西打開是槍」、「（那個灶看起來很久沒有動過嗎？）上面有樹葉、有瓦片
    很厚，都滿出來了，房子裡面有雜草、有落葉很厚，現場看起來應該是廢棄很久
    了，沒有人進出」、「（是你首先發現槍、彈的？）是我找到的」、「（他是用
    黑色塑膠袋包著？）是」、「（上面有無灰塵？）塑膠袋外型都快要變成白色的
    ，灰灰的但是沒有爛」、「（看起來是否像很久沒有動過？）是」、「（提示塑
    膠袋照片，你們拍得時候塑膠袋有無清理過？）這是裡面，塑膠袋是捲起來包住
    」、「（整個過程有無讓乙○○摸到槍、彈？）沒有」、「（塑膠袋還在嗎？）
    已經丟了」等語（參見同上卷三四至三六頁），可見該槍彈已遭藏放一段甚長之
    時間，至為明確，佐以警方於九十一年二月一日前往被告家中搜索時，僅查得乙
    把玩具槍，並無任何管制槍砲彈藥（參見偵查卷十六頁之搜索扣押筆錄），是扣
    案槍彈是否與該玩具手槍一併為被告所持有，甚有可疑，則扣案槍彈如非經被告
    任意主動供出，警方如何能查獲，在此之前，警方並無任何線索或證據，堪認被
    告持有前開扣案槍彈或任何其他管制槍彈，亦極明顯。
(二)原審將上開扣案槍彈，送請內政部警政署刑事警察局，採集鑑驗其上是否有被告
    指紋，然並未發現可資比對之指紋等情，有內政部警政署刑事警察局九十一年十
    一月五日刑紋字第○九一○三○二二九二號鑑驗書在卷可稽（參見原審卷五十頁
    ）。就此可得推論之事實，並非僅止其一：被告可能並未曾實際徒手觸摸上開扣
    案槍彈，亦有可能其在觸摸後復將其上指紋拭去，或有可能於觸摸時係隔著手套
    或其他物件而為之，實有多種可能，而是否「持有」槍彈，又非僅以觸摸為斷，
    舉凡任何實力支配之行為，均足以當之，故上開鑑驗結果於事實之確定並無任何
    助益。且被告所稱之林文吉，已於八十五年九月十二日死亡，有伊戶籍謄本乙份
    附卷可查，是被告所辯扣案槍彈係由林文吉所藏放乙節，亦已無從再向林文吉查
    證。又經本院向原審函調被告於七十八年所涉違反槍砲彈藥刀械管制條例之少年
    非行（參見本院卷三九頁），該案之少年共犯並無林文吉，該案件槍彈亦非被告
    所改造，則被告辯稱扣案之槍彈非其所有云云，尚堪採信。再者，本件所得憑以
    判斷事實真相之具體事證，僅止於扣案槍彈係由被告任意主動供出乙端，至於其
    能知悉而供出扣案槍彈藏放地點之原因，究竟係因被告自己持有，或與他人共同
    持有，或僅出於偶然機會或其他事由而單純知悉，已無相關證據可供查考辨析。
    被告雖辯稱係因林文吉告知而單純知悉，並無持有之事實，然其並不能證明，此
    亦為被告所自承（參見本院卷五四頁）。相同地，檢察官亦未能提出進一步證據
    （不論為積極證據或消極證據）證明不存在被告僅單純知悉槍彈藏放地點之合理
    可能性。檢察官雖謂：槍彈均屬違禁品，持有手槍、子彈之人，保密隱藏尚且唯
    恐不及，衡諸常情，若非可以共同使用槍彈之同夥，斷無平白告知他人藏放地點
    ，以增添被警方查獲風險等語，然其究屬推測或擬制之方法，要難就此論斷被告
    犯行（參照最高法院四十年臺上字第八六號判例意旨）。蓋如僅憑常情，亦難以
    解釋本件扣案槍彈之查獲，純為被告主動供出而起出，如確為被告所持有或與他
    人共同持有，而有違反槍砲刀械管制條例之犯行，則何以被告願意主動供出？再
    既無法排除被告係因單純知悉槍枝藏放地點之合理可能性，則其是否主動向警方
    報告起出，或何時向報警起出，均任其自由，而無法律上之義務，並不能以此推
  論凡知悉槍彈藏放地點，而未報警起出之人均有持有該槍彈之主觀犯意。且除非
    該槍彈已實際上處於知悉之人排他之實力支配範圍（例如：置於知悉之人之住家
    或保險櫃），否則僅因事實上之因素，該槍彈處於知悉之人隨時可得取用之狀態
    ，亦難謂其已有持有之犯意。至於知悉後，又以積極行為予以加強其遮掩藏匿之
    佈置或設備，當自其時起，始生持有之犯意，此又另當別論，然此於本件亦無積
    極證據可得證明。
三、綜上所述，本件既仍存有被告可能僅單純知悉槍彈藏放處所之合理懷疑，換言之
    ，被告並未自白該槍彈為其所共同持有，亦無積極證據可認被告係共同持有該槍
    彈後，始於林文吉死亡後之本案供出，揆諸首揭法律規定及判例意旨，即無從為
    其有罪之認定，原審因而為被告無罪之諭知，經核尚無不合。檢察官起訴時既未
    舉證證明該槍彈係被告共同持有，嗣提起上訴意旨略稱：被告對於藏放地點記憶
    深刻，有違常情，被告有暴力傾向，持有玩具槍，被檢舉持有槍彈者，一般均推
    給死亡之人避免追查等詞，核各該所述，或仍難於推論有罪事實，或於本件實情
    不相符合（本件並非查獲被告持有槍彈而追查槍彈來源時，被告供陳為林文吉藏
    放，而係自始由被告供述其知悉林文吉藏放扣案槍彈之地點），核均非有理由，
    是其徒執上開臆測之詞，指摘原判決不當，自難認有理由，其上訴為無理由，應
    予駁回。
據上論斷，應依刑事訴訟法第三百六十八條，判決如主文。
本案經檢察官甲○○到庭執行職務
中        華        民        國  九 十 二  年     四     月    十五    日
                                  臺灣高等法院臺中分院刑事第二庭
                                        審判長法  官  羅  禮  政
                                              法  官  陳  欣  安
                                              法  官  蔡  聰  明
右正本證明與原本無異。
檢察官得上訴。
被告不得上訴。
如不服本判決應於收受送達後十日內向本院提出上訴書狀，其未敘述上訴之理由者並
得於提起上訴後十日內向本院補提理由書（均須按他造當事人之人數附繕本）。
                                              書記官  郭  振  祥
中        華        民        國  九 十 二  年     四     月    十五    日
                                                                        Ｋ


司法院資訊處製作；財團法人民間司法改革基金會備份。
